【裁判字號】    89,訴,477
【裁判日期】    890926
【裁判案由】    拆屋還地
【裁判全文】
臺灣新竹地方法院民事判決  八十九年度訴字第四七七號
    原      告  甲○○
    訴訟代理人  郭杞堂律師
    被      告  丁○○      住.
    法定代理人  丙○○      住.
    被      告  乙○○      住.
右當事人間拆屋還地事件，本院判決如左：
    主    文
被告丁○○應將坐落新竹市○○段三三四地號土地上如附圖所示Ａ部分、面積二七點
三三平方公尺；Ｂ部分、面積六四點四八平方公尺之貨櫃遷走，將所占用之前開Ａ、
Ｂ部分之土地返還予原告。
被告乙○○應自坐落新竹市○○段三三四地號土地上如附圖所示Ｃ部分、面積十九點
五二平方公尺；Ｄ部分、面積二六點四一平方公尺；Ｅ部分、面積九點六四平方公尺
；Ｆ部分、面積三五一點三九平方公尺之地上物騰空遷讓，被告丁○○應將上開地上
物拆除，並將上開占用土地返還予原告。
被告丁○○應將坐落新竹市○○段三三四地號土地上如附圖所示Ｇ部分、面積一一五
點二六平方公尺；Ｈ部分、面積八六點七五平方公尺之地上物拆除，並將上開占用土
地返還予原告。
本判決第二、三項，其履行期間為參個月。
訴訟費用由被告乙○○負擔四分之一，由被告丁○○負擔四分之三。
本判決第一項於原告以新台幣伍萬伍仟元為被告丁○○供擔保後，得假執行。
本判決第二項於原告以新台幣貳拾肆萬肆仟元為被告丁○○、乙○○供擔保後，得假
執行。
本判決第三項於原告以新台幣壹拾貳萬壹仟元為被告丁○○供擔保後，得假執行。
    事    實
甲、原告方面：
一、聲明：求為判決除所定之履行期間及供擔保金額外，如主文所示。
二、陳述：
（一）緣坐落新竹市○○段三三四地號土地、地目田、面積一二三四點一二平方公尺
      之土地（簡稱系爭土地）係屬原告所有，詎被告丁○○並無任何占用之權源，
      竟在系爭土地上如附圖所示Ａ部分、面積二七點三三平方公尺；Ｂ部分、面積
      六四點四八平方公尺之土地上堆置貨櫃，並在系爭土地上如附圖所示Ｃ部分、
      面積十九點五二平方公尺搭建石棉瓦倉庫；在Ｄ部分、面積二六點四一平方公
      尺搭建通風設備及鋼架；在Ｅ部分、面積九點六四平方公尺設有水溝；在Ｆ部
      分、面積三五一點三九平方公尺之土地上，以及Ｇ部分、面積一一五點二六平
      方公尺；Ｈ部分、面積八六點七五平方公尺之土地上搭建有石棉瓦廠房，並將
      其中如上開附圖所示Ｃ、Ｄ、Ｅ、Ｆ部分之地上物出租予被告乙○○，作為經
      營工廠之用，是被告乙○○就坐落系爭土地上如附圖所示ＣＤＥＦ部分之地上
      物之占有使用，屬於直接占有人，被告丁○○為間接占有人，其等之占用，對
      原告而言既均無任何法律上權源，原告爰依民法第七百六十七條之規定，起訴
      請求如訴之聲明所示。
（二）本件被告已於言詞辯論期日認諾原告之請求，自應依民事訴訟法第三百八十四
      條之規定，為被告敗訴之判決。而就被告請求履行期間三個月部分，原告勉強
      予以接受。
三、證據：提出土地登記簿謄本一份、地籍圖影本一份、現場照片四張，並聲請本院
    至現場履勘及囑託地政人員實施測量。
乙、被告方面：
一、聲明：
（一）原告之訴駁回。
（二）訴訟費用由原告負擔。
二、陳述：
    被告固不爭執有占用原告所有之系爭土地，由被告丁○○搭建前述之地上物，並
    將部分地上物出租予被告乙○○供其經營工廠之用，惟被告丁○○與原告就系爭
    土地事實上訂有口頭之租約，是並非無權占有關係。惟縱認被告丁○○與原告間
    有租約關係，然被告丁○○也不想再租，爰予以終止雙方之租約關係，且被告二
    人同意自前開貨櫃或地上物內遷出，由被告丁○○將該等地上物拆除後，將占用
    之土地返還原告，但因前開地上物中，其中作為被告乙○○經營工廠所用者，其
    內本置放有機器設備，搬遷本需一段履行期間，且因未占用原告系爭土地之其他
    石棉瓦廠房必需另為加強措施，以免占用系爭土地之地上物拆除時遭到波及而倒
    塌，爰請求本院酌予被告就搬遷該廠房內之機器設備及拆除地上物之部分，定三
    個月之履行期間。
    理  由
一、按被告於言詞辯論時為訴訟標的之認諾者，依民事訴訟法第三百八十四條之規定
    ，雖應本於其認諾為被告敗訴之判決，但諾諾不得附有條件，附有條件之認諾，
    不生同條所定之效力（最高法院三十二年上字第四七八四號判例意旨參照）。本
    件原告雖主張被告就其之請求，已為訴訟標的之認諾云云。惟查，被告於言詞辯
    論期日時雖陳稱：「我們同意拆除返還土地」之情，惟其等亦表示希望有三個月
    之履行期間，並表示如果原告要其等現在即搬出，其等不同意等語，準此觀之，
    縱認被告上開於言詞辯論期日所為，已有認諾之表示，惟亦屬附有條件，則揆諸
    前開之說明，其所為即不生認諾之效力，先此敘明。
二、原告主張系爭土地係屬其所有，惟遭被告丁○○占用如附圖所示Ａ部分、面積二
    七點三三平方公尺；Ｂ部分、面積六四點四八平方公尺之土地，在其上堆置貨櫃
    ，並由被告丁○○在如附圖所示Ｃ部分、面積十九點五二平方公尺土地上搭建石
    棉瓦倉庫；在Ｄ部分、面積二六點四一平方公尺搭建通風設備及鋼架；在Ｅ部分
    、面積九點六四平方公尺設有水溝；在Ｆ部分、面積三五一點三九平方公尺之土
    地上，以及Ｇ部分、面積一一五點二六平方公尺；Ｈ部分、面積八六點七五平方
    公尺之土地上搭建有石棉瓦廠房，並將其中如上開附圖所示Ｃ、Ｄ、Ｅ、Ｆ部分
    之地上物出租予被告乙○○，作為經營工廠之用，而被告乙○○在其向被告丁○
    ○所租用之該等地上物內，堆置有空壓機、爐灶、氧氣筒、生產之紅銅板等物，
    且仍在作業生產中之情，已據原告提出土地登記簿謄本一份、地籍圖影本一份及
    現場照片四張為證，並經本院囑託新竹市地政事務所派員測量，有勘驗筆錄及新
    竹市地政事務所於八十九年八月二十四日以八九新地測字第六五０九號函所附之
    複丈成果圖（即前述之附圖）在卷可憑，且為被告所不爭執，堪信原告此部分之
    主張為真實。雖被告丁○○辯稱其係向原告承租上開土地而使用云云，惟此為原
    告所否認，而被告復未舉證以實其說，是其所辯云云，尚難以採信，準此，被告
    就前開占用之土地，係為無權占用關係，堪以認定。
三、按所有人對於無權占有或侵奪其所有物者，得請求返還之，對於妨害其所有者，
    得請求除去之，民法第七百六十七條前段及中段亦有明定。本件原告既為系爭土
    地之所有權人，而被告乙○○無權直接占用系爭土地中如附圖所示Ｃ、Ｄ、Ｅ、
    Ｆ部分，另被告丁○○無權直接占用如附圖所示之Ａ、Ｂ部分之土地以堆置貨櫃
    ，另直接占用如附圖所示Ｇ、Ｈ部分之土地而在其上搭建有廠房，並間接占用前
    開如附圖所示Ｃ、Ｄ、Ｅ、Ｆ之土地而搭建有地上物並出租予被告乙○○，已如
    前述，從而，原告本於民法第七百六十七條之所有物返還請求權，訴請被告丁○
    ○將坐落系爭土地上如附圖所示Ａ部分、面積二七點三三平方公尺；Ｂ部分、面
    積六四點四八平方公尺之貨櫃遷走，將所占用之前開Ａ、Ｂ部分之土地返還予原
    告，併請求被告乙○○自坐落系爭土地上如附圖所示Ｃ部分、面積十九點五二平
    方公尺；Ｄ部分、面積二六點四一平方公尺；Ｅ部分、面積九點六四平方公尺；
    Ｆ部分、面積三五一點三九平方公尺之地上物騰空遷讓，由被告丁○○將上開地
    上物拆除，並將上開占用土地返還予原告，暨請求被告丁○○將坐落系爭土地上
    如附圖所示Ｇ部分、面積一一五點二六平方公尺；Ｈ部分、面積八六點七五平方
    公尺之地上物拆除，並將占用土地返還予原告乙節，核屬於法有據，應予以准許
    。
四、按判決所命之給付，其性質非長期間不能履行或經原告同意者，法院得於判決內
    定相當之履行期間，民事訴訟法第三百九十六條第一項同有明文。查，本件被告
    丁○○就其所占用原告之上開土地，其中在如附圖所示Ｃ、Ｄ、Ｅ、Ｆ、Ｇ、Ｈ
    土地上，搭建有石棉瓦等之廠房，且將其中Ｃ、Ｄ、Ｅ、Ｆ部分出租予被告乙○
    ○作為經營工廠之用，而被告乙○○在上開廠房內，堆置有空壓機、爐灶、氧氣
    筒、生產之紅銅板等物，於本院履勘時仍在作業生產中之情，已如前述，而因被
    告乙○○就前開機器之搬遷及其生產線之移動，須有一段時間始得順利為之，且
    因被告丁○○在系爭土地旁，另有未占用原告系爭土地之其他石棉瓦廠房必需再
    為加強措施，以免因拆除系爭土地上之地上物而遭到波及倒塌，是尚需一段期間
    以為該補強措施，故本院審酌結果，爰就准許原告請求之主文第二、三項部分，
    酌定被告之履行期間為三個月。
五、假執行之宣告：
    原告陳明願供擔保，聲請宣告假執行，核無不合，爰酌定相當擔保金額准許之。
六、據上論結，本件原告之訴為有理由，依民事訴訟法第八十五條第一項但書、第七
    十八條、第三百九十條第二項，判決如主文。
中      華      民      國    八十九    年      九      月    二十六    日
                                  臺灣新竹地方法院民事第一庭
~B法      官  鄭政宗
右為正本係照原本作成。
如對本判決上訴，須於判決送達後廿日內向本院提出上訴狀。
~B法院書記官  沈藝珠
中      華      民      國    八十九    年      九      月    二十六    日


司法院資訊處製作；財團法人民間司法改革基金會備份。
